臺灣臺北地方法院刑事判決　　　　　　　95年度交易字第53號
公　訴　人　臺灣臺北地方法院檢察署檢察官
被　　　告　乙○○
　　　　　　　　　　（另案於台灣台北看守所羈押中）
上列被告因過失傷害案件，經檢察官提起公訴（九十五年度交易
字第五三號），因被告於準備程序進行中就被訴事實為有罪之陳
述，經本院告知簡式審判程序意旨，並聽取公訴人及被告之意見
後，本院合議庭裁定改由受命法官獨任依簡式審判程序審理，並
判決如下：
    主  文
乙○○因過失傷害人，累犯，處有期徒刑肆月，如易科罰金以
佰元折算壹日。
    事  實
一、乙○○前因違反肅清煙毒條例案件，經台灣士林地方法院以
    八十三年度訴字第六六０號判處有期徒刑三年六月確定後，
    於民國八十三年八月八日入監服刑。歷經假釋與撤銷假釋後
    ，於八十八年六月七日入監執行殘餘刑期，至九十年十月八
    日縮刑期滿執行完畢。詎仍不知警惕，於九十四年五月三十
    一日上午九時五分許，在臺北市○○街與西寧南路口，搭乘
    黃紀恭仁所駕駛之車號五五九－CD號營業小客車，欲至臺北
    縣中和市○○路附近，途經臺北市○○路○段八號前，黃紀
    恭仁因停等紅燈而將車輛停在該路段北往南方向內側車道時
    ，乙○○因反胃想吐，欲將車門打開往外嘔吐，其原應注意
    停車向外開啟車門時，應注意行人、車輛，並禮讓其先行，
    且依當時天氣晴、有日間自然光、道路無障礙物、視距良好
    ，並無不能注意之情事，竟疏未注意看清後方有無來車，即
    貿然打開右後側車門，適甲○○騎乘車號GJZ-八二九號重型
    機車，自同向右後方駛至，因無法預期乙○○會在內側車道
    突然開啟車門，遂不及閃避而以機車前車頭撞及前述營業小
    客車之右後車門，造成甲○○人車倒地，受有右胸疼痛、左
    手擦傷0.3×0.3公分、1公分×0.5公分、0.5公分×0.3公分
    及左膝擦傷2.5×0.8公分之傷害。而警員蕭中華恰在該處執
    勤，遂上前瞭解處理。
二、案經甲○○訴由台北市政府警察局萬華分局報告臺灣台北地
    方法院檢察署檢察官偵查後起訴。
    理  由
一、被告乙○○確有於上開時、地，在光線、道路狀況良好之情
    形下，因反胃想吐而貿然開啟車門，並因此與告訴人甲○○
    發生車禍，甲○○復因此受有前述傷害等事實，業據被告於
    本院審理時坦承不諱，核與告訴人分別於警、偵訊及本院審
    理時指述之情節相符。又被告係在上述時、地搭車，尚未到
    達目的地即在案發地點之內側車道，於停等紅燈時突然開啟
    車門，且事故發生時為一般上班時間，該處車流量頗大，甲
    ○○因此不及閃避而撞上該營業小客車等情，復經證人即汽
    車駕駛人黃紀恭仁、至現場處理之警員蕭中華分別於偵訊時
    證述明確。此外，復有道路交通事故現場圖、台北市政府警
    察局交通警察大隊事故肇事原因初步分析研判表、台北市立
    聯合醫院和平院區出具之診斷證明書各一紙、現場及車損照
    片共十張附卷可稽，足見被告上開自白確與實情相符，應堪
    採信。
二、再按，汽車停車向外開啟車門時，應注意行人、車輛、並讓
    其先行，道路交通安全規則第一百十二條第十五款定有明文
    。被告搭乘之汽車當時既在內側車道，且案發當時車流量頗
    大，被告自應負有前開注意義務。而被告肇事當時天氣晴、
    有日間自然光、道路狀況良好，已如前述，則被告之視線自
    屬清淅，而能確切掌握後方行車之動態，並無不能注意之情
    事。惟被告於開啟車門前竟未注意後方之行車動態，在未確
    定後方並無來往車輛後，即貿然開啟車門，而告訴人無法預
    期被告會在內側車道突然開啟車門，遂因閃避不及而自後撞
    擊前開汽車，並致生本件車禍，可見被告確有過失甚明。又
    告訴人因為上述車禍，方受有如上所述之傷害，則上開傷害
    與被告之過失行為間，具有相當因果關係存在，亦屬明確。
    而經本院將相關卷證送請台北市車輛行車事故鑑定委員會鑑
    定結果，亦認被告開啟車門未注意其他車輛，為肇事原因；
    告訴人無肇事原因，有該會九十五年三月二十八日以北鑑審
    字第09530064700號函所附之鑑定意見書一份附卷為憑，益
    見本案被告確有過失甚明。綜上所述，本件事證明確，被告
    犯行堪以認定。
三、核被告乙○○所為，係犯刑法第二百八十四條第一項前段之
    過失傷害罪。又被告有如事實欄所載之犯罪科刑執行情形，
    有臺灣高等法院被告前案紀錄表一份在卷可查，其於有期徒
    刑執行完畢後五年內，再犯本件有期徒刑以上之罪，為累犯
    ，應依刑法第四十七條規定加重其刑。爰審酌被告係在內側
    車道貿然開啟車門，致生本件車禍，其過失情節頗重，對於
    告訴人造成之傷害亦非輕微，惟被告於犯罪後坦承犯行，尚
    有悔意，但表示僅願負擔醫藥費，其餘金額無法賠償，故迄
    今尚未與告訴人達成和解等一切情狀，量處如主文所示之刑
    ，並諭知易科罰金之折算標準。
據上論斷，應依刑事訴訟法第二百七十三條之一第一項、第二百
九十九條第一項前段，刑法第二百八十四條第一項前段、第四十
七條、第四十一條第一項前段，罰金罰鍰提高標準條例第一條前
段、第二條，判決如主文。
本案經檢察官孟令士到庭執行職務。
中　　華　　民　　國　　94　　年　　5 　　月　　8　　日
                          臺灣台北地方法院交通法庭
                                  法  官　游士珺
上正本證明與原本無異。
如不服本判決，應於判決送達後10日內向本院提出上訴狀（應抄
附繕本）。告訴人或被害人如對於本判決不服者，應具備理由請
求檢察官上訴，其上訴期間之計算係以檢察官收受判決正本之日
期為準。
                                  書記官  林素霜
中　　華　　民　　國　　95　　年　　5 　　月　　9 　　日
附錄本案論罪科刑法條全文
中華民國刑法第284條
因過失傷害人者，處6月以下有期徒刑、拘役或500元以下罰金，
致重傷者，處1年以下有期徒刑、拘役或500元以下罰金。
從事業務之人，因業務上之過失傷害人者，處1年以下有期徒刑
、拘役或1千元以下罰金，致重傷者，處3年以下有期徒刑、拘役
或2千元以下罰金。
